最高法院刑事判決　　　　　　　　　　 111年度台非字第73號
上　訴　人　最高檢察署檢察總長
被　　　告　林明鴻
上列上訴人因被告違反毒品危害防制條例案件，對於臺灣臺中地
方法院中華民國97年12月31日第一審確定判決（97年度訴字第48
24號，起訴案號：臺灣臺中地方檢察署97年度毒偵字第5509號）
，認為違法，提起非常上訴，本院判決如下：
    主  文
原判決撤銷。
林明鴻施用第一級毒品，處有期徒刑拾壹月，扣案第一級毒品海
洛因貳包（送驗合計淨重貳點壹陸公克、空包裝總重零點伍貳公
克），沒收銷燬之；又施用第二級毒品，處有期徒刑柒月；應執
行有期徒刑壹年伍月，扣案第一級毒品海洛因貳包（送驗合計淨
重貳點壹陸公克、空包裝總重零點伍貳公克），沒收銷燬之。
    理  由
非常上訴理由稱：「按判決不適用法則或適用不當者，為違
  背法令；依法應於審判期日調查之證據未予調查者，其判決當
  然違背法令，刑事訴訟法第378條、379條第10款分別定有明文
  。又受有期徒刑之執行完畢，或受無期徒刑或受有期徒刑一部
  之執行而赦免後，5 年以內再犯有期徒刑以上之罪者，始為累
  犯，刑法第47條定有明文。又依法應於審判期日調查之證據，
  未予調查，致適用法令違誤，而顯然於判決有影響者，該項確
  定判決即屬違背法令，得提起非常上訴，亦經司法院大法官會
  議釋字第181 號解釋在案。是事實審法院對於被告有無累犯之
  事實，應否適用刑法第47條累犯之規定加重其刑，即屬法院認
  定事實與適用法律之基礎事項，客觀上有調查之必要，應依職
  權加以調查，倘被告並非累犯，而事實審並未詳加調查，致判
  決時依累犯之規定論處，即屬刑事訴訟法第379 條第10款所規
  定，依法應於審判期日調查之證據而未予調查，其判決當然違
  背法令。本件臺灣臺中地方法院（下稱臺中地院）97年度訴
  字第4824號刑事確定判決所認定之犯罪事實為『被告因毒品及
  詐欺案件，經本院各判有期徒刑7月、2年10月確定，並裁定其
  應執行有期徒刑3 年4月確定，而於96年6月18日縮短刑期假釋
  保護管束期滿，未經撤銷假釋，視為執行完畢乙節，有被告前
  案紀錄表在卷可憑，其於刑之執行完畢後5 年內故意再犯本件
  有期徒刑以上之2罪，均為累犯，應各依刑法第47條第1項規定
  ，加重其刑。』等情。惟查，被告因毒品及詐欺案件，經臺中
  地院各判有期徒刑7月、2年10月確定，並由臺灣高等法院臺中
  分院於93年11月24日以93年度聲字第815 號刑事裁定定應執行
  有期徒刑3年4月確定在案。嗣經臺灣臺中地方檢察署於93年12
  月21日換發執行指揮書，刑期起算日期為93年6月9日，指揮書
  執畢日期為96年7月26日。被告上開案件，後於95年9月29日縮
  短刑期假釋出監並付保護管束，保護管束期滿日期為96年6 月
  18日。然被告於假釋中另犯他案假釋因此撤銷，98年7 月21日
  起算執行殘刑有期徒刑5 月20日等情，有全國刑案資料查註表
  附卷可稽。是被告於97年10月23、24日所犯施用第一級、第二
  級毒品案件，因被告前案尚未執行完畢，即與刑法第47條第 1
  項累犯規定未合。依前開說明，本件不符合累犯要件。詎原確
  定判決竟認被告前所犯毒品及詐欺案件，業於96年6 月18日縮
  短刑期假釋保護管束期滿，未經撤銷假釋，視為執行完畢，認
  被告係受徒刑之執行完畢後5 年以內，故意再犯本件有期徒刑
  以上之罪，而以累犯論擬，並依法加重其刑，自有判決適用法
  則不當及依法應於審判期日調查之證據而未予調查之違背法令
  情事。案經確定，且於被告不利，爰依刑事訴訟法第441 條
  、第443條提起非常上訴，以資糾正。」等語。
本院按：
㈠判決不適用法則或適用不當者，為違背法令，刑事訴訟法第37
  8 條定有明文。刑法關於累犯之規定，以受徒刑之執行完畢，
  或一部之執行而赦免後，5 年以內故意再犯有期徒刑以上之罪
  者，為其成立要件，此觀刑法第47條第1 項規定甚明。所謂執
  行完畢，其在監獄執行期滿者，固不待言；如係經假釋出監者
  ，依刑法第79條第1 項前段之規定，須在無期徒刑假釋後滿20
  年，或在有期徒刑所餘刑期內未經撤銷假釋者，其未執行之刑
  ，始得以已執行論。而符合數罪併罰並經裁定其應執行之刑者
  ，固不能推翻此裁定前其中一罪或數罪之宣告刑已執行完畢之
  事實，惟裁定前倘無部分犯罪之刑已執行完畢之情形，則仍以
  該裁定所定應執行刑執行完畢之時，為該數罪全部同時執行完
  畢之時。
㈡經查：本件被告林明鴻前有非常上訴書理由所示因施用毒品
  及詐欺案件，先後經法院判處罪刑及定應執行刑確定，以及入
  監執行後假釋等情形（下稱前案）。惟被告因於假釋期間之民
  國96年6 月12日犯施用第一級毒品罪，經臺灣臺中地方法院以
  97年度訴緝字第325號判決判處有期徒刑8月，並先後經臺灣高
  等法院臺中分院以97年度上訴字第2859號判決、本院以98年度
  台上字第615 號判決皆以其上訴不合法律上程式駁回上訴而告
  確定，前案假釋並經法務部於98年6月1日以法矯決字第000000
  0000號函撤銷，並自98年7月21日起執行殘刑5月20日等情，有
  前開判決書、法務部函、撤銷假釋報告表、臺灣高等法院被告
  前案紀錄表在卷可按。是以，原確定判決事實認被告於97年10
  月24日施用第一級毒品，及同年月23日施用第二級毒品犯行時
  ，前案尚未執行完畢，自均不構成累犯。乃原確定判決誤認前
  案已於96年6 月18日執行完畢，並以被告係於該執行案執行完
  畢後5 年內再犯前述犯行，而均論以累犯，且加重其刑，自有
  判決適用法則不當之違背法令。案經確定，且不利被告，非常
  上訴意旨執以指摘，洵有理由，應由本院將原確定判決撤銷，
  另行判決如主文第2 項所示，並為相關沒收銷燬之諭知，暨定
  其應執行之刑，以資救濟。
據上論結，應依刑事訴訟法第447條第1項第1款，判決如主文。
中    華    民    國   111    年    6     月    9     日
                  刑事第三庭審判長法  官  徐  昌  錦  
                                  法  官  林  恆  吉  
                                  法  官  林  海  祥  
                                  法  官  侯  廷  昌  
                                  法  官  江  翠  萍  
本件正本證明與原本無異
                                  書記官
中    華    民    國   111    年    6     月    14    日
附錄本案論罪科刑法條：
毒品危害防制條例第10條
施用第一級毒品者，處6月以上5年以下有期徒刑。
施用第二級毒品者，處3年以下有期徒刑。